【裁判字號】    89,上訴,244
【裁判日期】    900109
【裁判案由】    殺人未遂等
【裁判全文】
臺灣高等法院花蓮分院刑事判決            八十九年度上訴字第二四四號
    上  訴  人  臺灣台東地方法院檢察署檢察官
    被      告  甲○○
    被      告  丙○○
    指定辯護人  乙○○律師
右列上訴人因被告殺人未遂案件，不服臺灣台東地方法院八十八年度訴更字第二號中
華民國八十九年六月三十日第一審判決（起訴案號：臺灣台東地方法院檢察署八十七
年度偵字第二五六五、二八三七號 )，提起上訴，本院判決如左：
    主  文
上訴駁回。
    理  由
一公訴意旨略以：被告甲○○和丙○○欲找人尋仇，在民國（下同）八十七年八月三
  十一日晚上十點左右，共同基於殺人的不確定故意，分持木棍、木劍，前往台東縣
  池上鄉○○路九十六號「賴賴泡沬茶坊」，不分青紅皂白，甲○○手持木劍，丙○
  ○手持木棍，往正在該店消費的沈恆徹手部及頭部毆擊，因用力過猛，竟連丙○○
  所拿的木棍亦遭折斷，甲○○等二人行凶後，見沈恆徹的友人在旁攔阻，而隨即逃
  逸，未能遂其殺人犯行，因認被告甲○○、丙○○涉嫌觸犯刑法第二百七十一條第
  二項、第一項的殺人未遂罪。
二按殺人未遂與傷害罪之區別，應以有無殺人的犯罪故意為斷，換言之，即在行為人
  下手加害時有無死亡的預見來判斷行為人到底有無殺意；若行為人下手加害時，即
  係基於致人於死的犯意，而著手實施殺害行為，但未發生死亡的結果，則其行為自
  係成立殺人未遂罪。反之，若行為人係基於傷害的故意，並未有戕害他人生命的殺
  人故意，而實施加害行為，行為人亦只成立傷害罪，即使事後生有死亡的結果，乃
  是進一步論及行為人是否觸犯傷害致死罪而已，終究不能以殺人罪名論處。至於判
  斷行為人是否具有殺人故意或是傷害故意，被害人的受傷部位是否為致命部位、其
  傷痕之多寡、行為人下手的輕重如何以及被害人所受傷害的程度等，雖不失為重要
  的參考資料，但仍不能據此以為判斷行為人有無殺意的絕對標準（參照最高法院十
  九年上字第七一八號、二十年非字第一０四號所著的判例意旨）。經查：被告甲○
  ○、丙○○是分持木劍、木棍砍向被害人沈恆徹的手部，此點，業據被告二人分別
  承認在卷。惟均否認有殺人之故意，並未對準被害人頭部毆擊等語為辯。而依照卷
  附被害人沈恆徹的驗傷診斷證明書來看，被害人受傷的部位是「左側近端尺骨骨折
  」，被害人的頭部並沒有受傷，若照被害人的說法，被告二人是攻擊其頭部及手部
  ，甚且木棍都折斷的情形下，依社會一般人民的通念，被害人的頭部必定受到重創
  ，而流血不止，則為何在驗傷診斷證明書上，沒有記載被害人頭部受傷的症狀？而
  且被害人左側尺骨折業已治癒，有佛教慈濟綜合醫院覆函附卷可稽（見本院卷第三
  十九頁），並經本院當庭勘驗屬實（見同上卷第三十六頁）。由此可知，被告二人
  只是往被害人的手部猛擊，經被害人以左手抵擋，而造成被害人的左側近端尺骨骨
  折，被告等二人見情，隨即逃逸，足見案發當時，被告二人自始即無殺死被害人的
  犯罪故意存在，否則以被告二人都正值青壯二十歲的年紀，手拿木劍、木棍果為分
  別朝被害人的頭部要害猛砍，被害人的頭部不可能毫髮未傷。且被告與被害人並無
  仇恨，所用兇器又係木棍木劍等鈍器，受傷部位並非致命之要害等情，難認被告等
  有殺人之故意。被告二人所辯尚堪採信。被告二人所為係犯刑法第二百七十七條第
  一項的普通傷害罪，檢察官起訴，認係犯刑法第二百七十一條第二項第一項之殺人
  未遂罪，尚有誤會，起訴法條應予變更（原判決據上論漏引刑事訴訟法第三百條）
  。而傷害罪，依刑法第二百八十七條前段規定須告訴乃論；按告訴乃論之罪，告訴
  人於第一審辯論終結前得撤回其告訴，又告訴經撤回者，法院應諭知不受理之判決
  ，刑事訴訟法第二百三十八條第一項、第三百零三條第三款分別定有明文。茲據告
  訴人沈恆徹表示對被告二人不予追查，並於當庭撤回告訴，原審因予諭知不受理之
  判決。經核並無不合。檢察官上訴意旨，仍執前詞指摘原判決關於此部分不當，以
  被告二人應成立殺人未遂罪，為無理由，應予駁回。
三被告甲○○經合法傳喚無正當理由不到庭，爰不待其陳述逕行判決。
四據上論斷，應依刑事訴訟法第三百六十八條、第三百七十一條，判決如主文。
本案經檢察官翟光軍到庭執行職務。
中      華      民      國        九十      年     一     月     九     日
                                    審判長法官  謝  志  揚
                                          法官  闕  銘  富
                                          法官  蔡  俊  有
右正本證明與原本無異。
如不服本判決，應於送達後十日內，向本院提出上訴狀。其未敘述理由者，並應於提
出上訴狀後十日內向本院補提理由狀(須附繕本)。
                                        書記官  吳  家  瑩
中      華      民      國        九十      年     一     月     九     日


司法院資訊處製作；財團法人民間司法改革基金會備份。
